【裁判字號】    97,上易,948
【裁判日期】    970821
【裁判案由】    違反家庭暴力防治法
【裁判全文】
臺灣高等法院臺中分院刑事判決         97年度上易字第948號
上  訴  人
即  被  告  丙○○
上列上訴人因違反家庭暴力防治法案件，不服臺灣南投地方法院
97年度易字第218號中華民國97年4月17日第一審判決 (起訴案號
：臺灣南投地方法院檢察署97年度偵字第338號)，提起上訴，本
院判決如下：
    主  文
原判決撤銷。
丙○○違反法院依家庭暴力防治法第14條第1項所為禁止騷擾行
為之民事通常保護令裁定，累犯，處有期徒刑伍月，如易科罰金
，以新臺幣壹仟元折算壹日。
    犯罪事實
一、丙○○前於民國95年6月20日，因公共危險（酒醉駕車)案件
    ，經臺灣南投地方法院以 95年度投交簡字第356號判處有期
    徒刑4月確定，於96年4月1日執行完畢。
二、乙○○與丙○○係父子，為家庭暴力防治法第3條第3款所定
    之家庭成員關係。緣丙○○前因對乙○○實施家庭暴力，經
    乙○○向臺灣南投地方法院聲請核發保護令，由臺灣南投地
    方法院於96年9月14日以96年度家護字第241號民事通常保護
    令裁定命丙○○不得對乙○○實施家庭暴力行為、不得對其
    為騷擾之行為，有效期限為10個月。詎丙○○於收受及知悉
    上開裁定內容後，竟基於違反上開通常保護令所示內容之故
    意，於97年1月4日13時許，在乙○○上址之住居所，以大聲
    吼叫、咆哮等方式，對乙○○為騷擾之行為，而違反上揭民
    事通常保護令。嗣經乙○○報警，為警於同日16時許，當場
    查獲。
三、案經南投縣政府警察局竹山分局報告臺灣南投地方法院檢察
    署檢察官偵查起訴。
    理  由
一、按被告以外之人於偵查中向檢察官所為之陳述，除顯有不可
    信之情況者外，得為證據，刑事訴訟法第 159條之1第2項定
    有明文。是否「顯有不可信之情況」，係由法院依該偵查中
    陳述之外部情況以為判斷。查證人即被害人乙○○於檢察官
    偵訊中，經諭知證人具結之義務及偽證之處罰並命朗讀結文
    具結後，以證人之身分完整、連續陳述如何遭被告丙○○騷
    擾之經過，檢察官就上開偵查訊問之實施，並無任何違反相
    關規定之瑕疵，且本院審酌證人乙○○斯時距離案發時間較
    近，記憶較深刻清晰，表達較為明確，而被告亦不爭執證人
    乙○○於偵查中所為之陳述，證人乙○○於偵訊時之證詞並
    無「顯有不可信之情況」，依上開刑事訴訟法之規定應認具
    證據能力。另證人乙○○之警詢筆錄，被告於本案辯論終結
    前均未爭執無證據能力，且其警詢筆錄又查無不法取供之情
    形，本院認依其警詢筆錄作成之情況，亦適合作為本案之證
    據，依刑事訴訟法第 159條之5第2項之規定，其警詢筆錄亦
    具有證據能力。
二、上開犯罪事實業據被告丙○○於原審坦承不諱（見原審卷第
    19、24頁），核與證人即被害人乙○○於警詢及偵查中證述
    之情節相符（見警卷第4至6頁；偵查卷第19、20頁），並有
    臺灣南投地方法院96年度家護字第 241號民事通常保護令裁
    定在卷可憑（見警卷第7頁)，復經本院調取上開民事通常保
    護令全卷核閱無誤。本件事證明確，被告上開犯行堪予認定
    。
三、按家庭暴力防治法第2條第3款規定之「騷擾」，係指任何打
    擾、警告、嘲弄或辱罵他人之言語、動作或製造使人生畏怖
    情境之行為，使他人因而產生不快、不安之感受。查，被害
    人與被告係父子，為有家庭暴力防治法第3條第3款所定之家
    庭成員關係，被告於上開通常保護令有效期間之97年1月4日
    13時許，在上開住居所對被害人為大聲吼叫、咆哮，該行為
    業已使被害人產生不安及不快之感受，顯屬對於被害人為騷
    擾行為，自屬違反臺灣南投地方法院 96年度家護字第241號
    民事通常保護令裁定。核被告所為，係犯家庭暴力防治法第
    61條第 2款之違反保護令罪。被告有如犯罪事實欄所載之前
    科，於96年4月1日執行完畢，有臺灣高等法院被告前案紀錄
    表附卷憑，其於受有期徒刑之執行完畢後 5年內，故意再犯
    本件有期徒刑以上之罪，為累犯，應依刑法第 47條第1項規
    定，加重其刑。
四、公訴意旨略以：臺灣南投地方法院96年度家護字第 241號民
    事通常保護令之裁定，並命被告須遠離被害人位在南投縣竹
    山鎮○○路 50號之住居所至少100公尺，故被告於上開時地
    ，前往被害人之上開住居所，對被害人為騷擾之行為，亦有
    違反須遠離被害人住居所至少 100公尺之上開民事通常保護
    令內容，因認被告此部分所為亦涉犯家庭暴力防治法第61條
    第 4款之違反保護令罪，無非以被害人於警詢、偵查中所為
    之證述，及臺灣南投地方法院96年度家護字第241號民事通
    常保護令裁定，為其論罪之依據。查被告於原審雖坦承確有
    於上開時間，進入被害人之上開處所等情不諱，然辯稱：伊
    之所以會進入被害人之上開處所，係因另案法官將伊限制住
    居在上開處所之故等語。經查：
  (一)被告前於臺灣南投地方法院 96年家護字第241號通常保護令
    有效期間之96年10月12日17時50分許，因至被害人之上開住
    所20公尺處，而違反上開保護令，經臺灣南投地方法院於96
    年12月6日以96年度易字第759號（下稱前案）判處有期徒刑
    4月確定，有前案判決在卷可查（見原審卷第9頁），並經本
    院調取前案卷宗核覽屬實。
  (二)上開96年度家護字第 241號裁定，雖命被告應遠離被害人之
    上開處所至少 100公尺，然於前案繫屬期間，臺灣南投地方
    法院承審法官明知上情，卻又於96年11月13日，限制被告應
    住居在被害人之上開住居所。查，上開限制住居之裁定雖僅
    係停止被告羈押之執行方法，被告倘有違反，亦僅生刑事訴
    訟法第11 7條之能否再執行羈押之抗辯事由，而上開96年度
    家護字第241號通常保護令裁定，則係基於防治家庭暴力行
    為、保護遭受家庭暴力之被害人人身安全及保障其自由選擇
    安全生活方式與環境之尊嚴等社會政策而核發，著重社會公
    益之考量，二者立法目的本有不同，然被告僅係國小畢業（
    見警卷第1頁)，實無從要求被告知悉上開兩者之立法目的有
    何不同，臺灣南投地方法院既先以上開 96年度家護字第241
    號民事通常保護令裁定被告應遠離被害人之上開處所至少10
    0 公尺，嗣該法院法官明知上情，卻又令被告限制住居於被
    害人之上開處所，就與被害人接受相同教育程度之一般人而
    言，面對前後兩個矛盾之裁定，其等之認知自以遵守嗣後法
    院所為之限制住居命令為是，故被告於96年11月13日以後縱
    有住進被害人之上開處所，亦難認其有故意違背上開通常保
    護令裁定之犯意，是本案被告自無違反應遠離被害人上開處
    所至少 100公尺之民事通常保護令裁定之犯意，因公訴人認
    此部分與上開起訴並經論罪部分有實質上一罪關係，爰不另
    為無罪之諭知（雖前案已於96年12月6日宣判，並於97年1月
    3 日確定，或謂上開限制住居至遲應於97年1月3日即失其效
    力，故被告於97年1月4日再度進入被害人之上開處所，自屬
    違反上開民事通常保護令之裁定。然查，原審係於 97年1月
    18日始將前案送臺灣南投地方法院檢察署，並經該署於97年
    3月13 日將被告送監執行，有上開前案紀錄表附卷可憑，而
    限制住居與具保均係停止羈押之替代方式，是限制住居之效
    力應與具保相同，均至案件送請檢察官執行後，始失其效力
    ，故本案對被告所為限制住居之效力，應至 97年3月13日始
    失效，附此敘明）。
五、原審以被告罪證明確，予以論罪科刑，固非無見，惟原審認
    被告亦有違反應遠離被害人上開處所至少 100公尺之民事通
    常保護令裁定，即有未洽，被告上訴意旨以此指摘原判決不
    當，即有理由，自應由本院將原判決撤銷改判。爰審酌被告
    前已有違反保護令之犯行，有上開前案紀錄可憑，堪認其對
    於違反法院核發之保護令將涉刑責之規定知之甚明，此次竟
    再於前案判決確定後，再度漠視法院核發之民事通常保護令
    所禁止之行為，顯未具悔意，惟本次態樣為對於被害人大聲
    吼叫、咆哮，且犯後於原審尚知坦承犯行等一切情狀，量處
    如主文所示之刑，並諭知易科罰金之折算標準。
六、被告經合法傳喚無正當之理由不到庭，爰不待其陳述逕行判
    決。
據上論結，應依刑事訴訟法第371條、第369條第1項前段、第364
條、第299條第1項前段，家庭暴力防治法第 61條第2款，刑法第
11條前段、第47條第1項、第41條第1項前段，判決如主文。
本案經檢察官甲○○到庭執行職務。
中    華    民    國    97    年    8    月    21    日
            刑事第十庭    審判長法  官  林  照  明
                                法  官  林  欽  章
                                法  官  蔡  名  曜
上列正本證明與原本無異。
不得上訴。
                                書記官  劉  恒  宏
中    華    民    國    97    年    8     月    25    日
附錄本案論罪科刑法條全文：
家庭暴力防治法第61條
違反法院依第 14 條第 1 項、第 16 條第 3 項所為之下列裁定
者，為本法所稱違反保護令罪，處3年以下有期徒刑、拘役或科
或併科新臺幣10萬元以下罰金：
一、禁止實施家庭暴力。
二、禁止騷擾、接觸、跟蹤、通話、通信或其他非必要之聯絡行
    為。
三、遷出住居所。
四、遠離住居所、工作場所、學校或其他特定場所。
五、完成加害人處遇計畫。


司法院資訊處製作；財團法人民間司法改革基金會備份。
